臺灣高雄地方法院民事判決　　　　　　110年度鳳簡字第630號
原　　　告　王雅萍　
被　　　告　林雅萍　
上列當事人間請求確認本票債權不存在事件，本院於民國110 年
12月30日言詞辯論終結，判決如下：
    主      文
確認臺灣橋頭地方法院一一○年度司票字第九七二號民事裁定所
示就附表所示之本票其中新臺幣壹拾萬元，及自民國九十九年九
月二十日起至清償日止，按週年利率百分之六計算之利息之本票
債權對原告不存在。
訴訟費用新臺幣壹仟元由被告負擔。
    事實及理由
一、按簡易訴訟之訴狀送達後，原告不得將原訴變更或追加他訴
    ，但請求權基礎事實同一者，不在此限，民事訴訟法第436
    條第2 項、第255 條第1 項第2 款定有明文。本件原告起訴
    時原聲明：確認被告持有系爭本票之本票債權不存在（本院
    卷第8 頁），嗣於本院審理中變更聲明如下述（本院卷第49
    至50頁），核與前開規定相符，應予准許。
二、原告主張：被告以持有原告所簽發系爭本票向本院聲請就其
    中新臺幣（下同）10萬元，及自99年9 月20日起至清償日止
    ，按週年利率6 ％計算之利息准予強制執行，經本院110 年
    度司票字第5522號裁定移送至橋頭地院，經橋頭地院110 年
    度司票字第972 號裁定准許，原告固不否認系爭本票係其所
    簽發，惟兩造互不相識，並非系爭本票直接前後手，又系爭
    本票之票載發票日為98年12月24日，原告於98年7 月間遭到
    羈押，98年8 月31日因另案入監執行中，原告自無法於98年
    12月24日簽發系爭本票予被告，顯見系爭本票之實際發票日
    應係原告於98年7 月間受羈押處分之前所簽發，是不論依系
    爭本票實際發票日為98年7 月前或票載發票日98年12月24日
    ，被告從未向原告為付款提示且對於原告之票據債權請求權
    均已罹於時效而消滅等語。為此，爰依民事訴訟法第247 條
    第1 項規定提起本件訴訟，並聲明：確認橋頭地院110 年度
    司票字第972 號民事裁定所示就系爭本票其中10萬元，及自
    99年9 月20日起至清償日止，按週年利率6 ％計算之利息之
    本票債權對原告不存在。
三、被告則以：兩造係透過被告的朋友介紹認識，原告向被告借
    款12萬元，被告已交付同額現金予原告，原告於98年12月24
    日簽發系爭本票交由被告收執，被告於99年2 月20日曾寄送
    信件並檢附系爭本票影本請求原告給付票款，惟時間久遠而
    未留存該封信件影本，又系爭本票未填載到期日，視為見票
    即付，故系爭本票之票據請求權尚未罹於時效等語置辯，並
    聲明：原告之訴駁回。
四、本院得心證之理由：
（一）按確認法律關係之訴，非原告有即受確認判決之法律上利
      益者，不得提起之，民事訴訟法第247 條第1 項前段定有
      明文。而所謂有即受確認判決之法律上利益者，係指法律
      關係之存否在當事人間不明確，因其不明確致原告之權利
      或其他法律上之地位有不安之危險，而該不安之危險，得
      以確認判決予以除去者而言。查被告持有原告簽發系爭本
      票，並就系爭本票其中10萬元，及自99年9 月20日起至清
      償日止，按週年利率6 ％計算之利息，經橋頭地院以110 
      年度司票字第972 號裁定准予強制執行，有系爭本票及上
      開裁定附卷可稽（本院卷第33、57至59頁），並經本院調
      取本院110 年度司票字第5522號及前揭案卷核閱無訛，且
      為兩造所不爭執，自堪認定。是以，原告主張被告持有之
      系爭本票其中10萬元，及自99年9 月20日起至清償日止，
      按週年利率6 ％計算之利息之債權請求權不存在，為被告
      所否認，則被告持有上開本票裁定得聲請對原告財產強制
      執行，原告私法上之地位顯有受侵害之危險，有確認之必
      要，足認原告具有提起確認之訴之法律上利益。
（二）按本票未載到期日者，視為見票即付；票據上之權利，見
      票即付之本票，對本票發票人自發票日起算3 年間不行使
      ，因時效而消滅，票據法第120 條第2 項、第22條第1 項
      分別定有明文。次按時效完成後，債務人得拒絕給付，民
      法第144 條第1 項亦定有明文。另消滅時效完成後，如債
      權人依原執行名義或債權憑證聲請法院再行強制執行時，
      亦不生中斷時效或中斷事由終止重行起算時效之問題（最
      高法院89年度台上字第1623號判決意旨參照）。經查，原
      告主張系爭本票之票載發票日為98年12月24日、實際發票
      日為98年7 月前、系爭本票未載到期日一情，提出系爭本
      票、法務部矯正署高雄女子監獄出監證明書等件為證（本
      院卷第33、55頁），並經本院調取本院110 年度司票字第
      5522號、橋頭地院110 年度司票字第972 號案卷核閱無誤
      ，而原告於98年7 月23日入高雄看守所、98年8 月31日送
      監執行，有原告之臺灣高等法院在監在押全國紀錄表在卷
      可稽（本院卷第63至65頁），是以，足認原告應係於98年
      7 月23日前簽發系爭本票。
（三）又系爭本票雖為遠期本票，系爭本票未載到期日，應視為
      見票即付，其時效仍應自票載發票日即98年12月24日起算
      3 年，是系爭本票時效於101 年12月24日完成。而被告於
      110 年7 月14日向本院聲請本票裁定時固稱其於99年2 月
      20日曾向原告提示請求付款並請求自提示日起算之利息，
      有民事聲請裁定本票強制執行狀存卷可稽（外放本院110
      年度司票字第5522號卷第9 頁），惟被告於本院審理中主
      張99年2 月20日曾寄信並檢附系爭本票影本請求原告給付
      票款云云，未提出其於99年2 月20日向原告為付款提示之
      相關證據，難認其此節之主張為可採，自不符合民法第12
      9 條規定之時效中斷事由，是系爭本票債權請求權並不生
      時效中斷之效力，縱被告嗣於110 年7 月14日向本院聲請
      本票裁定，亦不生中斷時效或中斷事由終止重行起算時效
      之問題。從而，被告對於原告簽發系爭本票債權請求權，
      已罹於消滅時效，原告為時效抗辯並請求確認其所簽發系
      爭本票其中10萬元，及自99年9 月20日起至清償日止，按
      週年利率6 ％計算之利息之本票債權請求權不存在，洵屬
      有據，應予准許。
五、綜上所述，原告請求確認被告持有其所簽發之橋頭地院110
    年度司票字第972 號民事裁定所示系爭本票其中10萬元，及
    自99年9 月20日起至清償日止，按週年利率6 ％計算之利息
    之本票債權對原告不存在，為有理由，應予准許。
六、訴訟費用負擔之依據：民事訴訟法第78條。
中    華    民    國   111    年    1     月    25    日
                  鳳山簡易庭  法  官   藍雅筠
以上正本係照原本作成。
如不服本判決，應於送達後20日內，向本院提出上訴狀並表明上
訴理由，如於本判決宣示後送達前提起上訴者，應於判決送達後
20日內補提上訴理由書（須附繕本）。
中    華    民    國   111    年    1     月    25    日
                              書記官   蔡毓琦
┌─────────────────────────────────┐
│附表                                                              │
├─┬────┬──────┬──────┬──────┬─────┤
│編│發票人  │發票日      │票面金額    │利息起算日  │票據號碼  │
│號│        │            │(新臺幣)    │            │          │
├─┼────┼──────┼──────┼──────┼─────┤
│1 │王雅萍  │98年12月24日│120,000元   │99年2 月20日│TH0000000 │
│  │        │            │            │            │          │
└─┴────┴──────┴──────┴──────┴─────┘
 
┌────────────┐
│訴訟費用計算式          │
├────────────┤
│裁判費（新臺幣）1,000元 │
├────────────┤
│合計            1,000元 │
└────────────┘